臺灣高等法院刑事裁定　　　　　　　　 100年度聲字第1942號
聲　請　人　臺灣高等法院檢察署檢察官
受　刑　人　呂麗玲
上列聲請人因受刑人數罪併罰有二裁判以上，聲請定其應執行之
刑（100年度執聲字第925號），本院裁定如下：
    主  文
呂麗玲所犯如附表所示各罪所處之刑，應執行有期徒刑壹年捌月
，如易科罰金，以銀元參佰元即新臺幣玖佰元折算壹日。
    理  由
一、按刑法第2條第1項規定：「行為後法律有變更者，適用行為
    時之法律。但行為後之法律有利於行為人者，適用最有利於
    行為人之法律」。依刑法第51條定應執行刑時，「裁判確定
    前犯數罪，其中一罪在新法施行前者，亦同（即亦應為新舊
    法比較）」最高法院民國95年5月23日第8次刑事庭會議決議
    可資參照。被告於裁判確定前犯數罪，均係於95年7月1日之
    前犯之，而刑法第51條業於民國94年1月7日修正公布，並於
    95年7月1日施行，修正前刑法第51條規定：「數罪併罰，分
    別宣告其罪之刑，依左列各款定其應執行者：」其中第 5款
    規定：「宣告多數有期徒刑者，於各刑中之最長期以上，各
    刑合併之刑期以下，定其刑期。但不得逾20年。」修正後刑
    法第51條第5 款規定：「宣告多數有期徒刑者，於各刑中之
    最長期以上，各刑合併之刑期以下，定其刑期。但不得逾30
    年。」比較結果，修正後刑法並非較有利於行為人，依刑法
    第2條第1項前段之規定，仍應依修正前刑法，定其應執行之
    刑。
二、至於易刑之標準，被告如附表編號2 所示行為時刑法第41條
    （90年1 月10日修正公布）規定：「犯最重本刑為五年以下
    有期徒刑以下之刑之罪，而受六個月以下有期徒刑或拘役之
    宣告，因身體、教育、職業、家庭之關係或其他正當事由，
    執行顯有困難者，得以一元以上三元以下折算一日，易科罰
    金。但確因不執行所宣告之刑，難收矯正之效，或難以維持
    法秩序者，不在此限（第1 項）。併合處罰之數罪，均有前
    項情形，其應執行之刑逾六月者，亦同（第2項）。」94年2
    月2 日修正公布刑法第41條規定：「犯最重本刑為五年以下
    有期徒刑以下之刑之罪，而受六個月以下有期徒刑或拘役之
    宣告者，得以新臺幣一千元、二千元或三千元折算一日，易
    科罰金。但確因不執行所宣告之刑，難收矯正之效，或難以
    維持法秩序者，不在此限（第1 項）。前項規定於數罪併罰
    ，其應執行之刑未逾六月者，亦適用之（第2項）。」98年1
    月21日修正公布，並自98年9 月1日施行之刑法第41 條則規
    定：「犯最重本刑為五年以下有期徒刑以下之刑之罪，而受
    六個月以下有期徒刑或拘役之宣告者，得以新臺幣一千元、
    二千元或三千元折算一日，易科罰金。但確因不執行所宣告
    之刑，難收矯正之效或難以維持法秩序者，不在此限（第 1
    項）。依前項規定得易科罰金而未聲請易科罰金者，得以提
    供社會勞動六小時折算一日，易服社會勞動（第2 項）。受
    六個月以下有期徒刑或拘役之宣告，不符第一項易科罰金之
    規定者，得依前項折算規定，易服社會勞動（第3 項）。前
    二項之規定，因身心健康之關係，執行顯有困難者，或確因
    不執行所宣告之刑，難收矯正之效或難以維持法秩序者，不
    適用之（第4 項）。第二項及第三項之易服社會勞動履行期
    間，不得逾一年（第5 項）。無正當理由不履行社會勞動，
    情節重大，或履行期間屆滿仍未履行完畢者，於第二項之情
    形應執行原宣告刑或易科罰金；於第三項之情形應執行原宣
    告刑。已繳納之罰金或已履行之社會勞動時數依裁判所定之
    標準折算日數，未滿一日者，以一日論（第6 項）。第一項
    至第三項規定於數罪併罰，其應執行之刑未逾六個月者，亦
    適用之（第7項）。」99年1月27日修正公布之刑法第41條規
    定：「犯最重本刑為五年以下有期徒刑以下之刑之罪，而受
    六月以下有期徒刑或拘役之宣告者，得以新臺幣一千元、二
    千元或三千元折算一日，易科罰金。但易科罰金，難收矯正
    之效或難以維持法秩序者，不在此限（第1 項）。依前項規
    定得易科罰金而未聲請易科罰金者，得以提供社會勞動六小
    時折算一日，易服社會勞動（第2 項）。受六月以下有期徒
    刑或拘役之宣告，不符第一項易科罰金之規定者，得依前項
    折算規定，易服社會勞動（第3 項）。前二項之規定，因身
    心健康之關係，執行顯有困難者，或易服社會勞動，難收矯
    正之效或難以維持法秩序者，不適用之（第4 項）。第二項
    及第三項之易服社會勞動履行期間，不得逾一年（第5 項）
    。無正當理由不履行社會勞動，情節重大，或履行期間屆滿
    仍未履行完畢者，於第二項之情形應執行原宣告刑或易科罰
    金；於第三項之情形應執行原宣告刑（第6 項）。已繳納之
    罰金或已履行之社會勞動時數依所定之標準折算日數，未滿
    一日者，以一日論（第7 項）。第一項至第四項及第七項之
    規定，於數罪併罰之數罪均得易科罰金或易服社會勞動，其
    應執行之刑逾六月者，亦適用之（第8 項）。數罪併罰應執
    行之刑易服社會勞動者，其履行期間不得逾三年。但其應執
    行之刑未逾六月者，履行期間不得逾一年（第9 項）。數罪
    併罰應執行之刑易服社會勞動有第六項之情形者，應執行所
    定之執行刑，於數罪均得易科罰金者，另得易科罰金（第10
    項）」。經比較修正前後之規定，應適用90年 1月10日修正
    公布之刑法41條規定作為本件易科罰金之折算標準，較有利
    於被告。此係刑罰執行問題，與罪刑無關，不生割裂適用之
    疑義。
三、本件受刑人呂麗玲因妨害自由等數罪，經附表所示法院分別
    判處如附表所示之刑，均經分別確定在案。茲據檢察官聲請
    定其應執行之刑，本院審核認聲請為正當，而其所犯附表所
    示編號2 之罪，行為時在刑法修正前，依前開說明，經新舊
    法比較之結果，其有期徒刑應依修正前刑法第51條第5 款之
    規定定其應執行之刑，其易科罰金之折算標準則應依修正前
    （90年1 月10日修正公布之）刑法第41條第1 項前段、第 2
    項及95年5 月17日修正前罰金罰鍰提高標準條例第2 條之規
    定為之。
據上論結，應依刑事訴訟法第477 條第1 項，刑法第2 條第1 項
、第53條、修正前第51條第5 款、（90年1 月10日修正公布）第
41條第1 項前段、第2 項，95年5 月17日修正前罰金罰鍰提高標
準條例第2 條，現行法規所定貨幣單位折算新臺幣條例第2 條，
裁定如主文。
中    華    民    國   100    年    7     月    12    日
                  刑事第十二庭  審判長法  官   蔡永昌
                                      法  官   蘇隆惠
                                      法  官   蔡新毅
以上正本證明與原本無異。
如不服本裁定，應於收受送達後五日內向本院提出抗告狀。
                                      書記官   賴立旻
中    華    民    國   100    年    7     月    13    日